---
title: "Analyse métabolome"
output: html_notebook
---

```{r}
#install.packages("doParallel")
#install.packages("parallel")
#install.packages("foreach")
#install.packages("iterators")
library(foreach)
library(iterators)
library(parallel)
library(doParallel)
```



```{r}
rm(list=ls())

library(MultiVarSel)
library(BlockCov)
library(reshape)   ### pour utiliser la fonction melt pour les boxplots
```

```{r}
setwd("C:/Users/jhony/OneDrive/Imagens/2023-2024 Paris/AgroParisTech/premier année/UC à choix/BIG_Data_et_Omiques/data_from_metabolome")

```

# Reading the Data

```{r}
table1=read.table("metabolome_Ath.csv", sep=";", header=T)  


table=table1[,-1]

table

#### Making a new supplementary quantitative variable to associate the name of the experiments
temperature<-rep(c("FROID", "STD", "CHAUD"), each=3)
table2<-data.frame(temperature,table) # new table


  which(colMeans(table2[ ,2:dim(table2)[2]])==0) # We ask the indices of the columns that are
                                                 # 0, to see if there is a column centered.
  
  which(apply(table2[,2:dim(table2)[2]],2,sd)==0) #Asking if there is a column that's constant
  
  which(is.na(table2)) #Seeing if there's any missing value
  
  
summary(table2)

```

# Matrices Y et X

X: Matrix of a design of an one-way Anova model

 $$X = \begin{pmatrix}
 1 & 0 & 0 \\
 1 & 0 & 0 \\
 1 & 0 & 0 \\
 0 & 1 & 0 \\
 \vdots & 1 & 0 \\
 \vdots & 1 & 0 \\
 \vdots & \vdots & 1 \\
 \vdots & \vdots & 1 \\
 0 & 0 & 1
 \end{pmatrix}$$ 
 $$ B = \begin{pmatrix}
 B_{1,1} & \cdots & B_{1,q} \\
 B_{2,1} & \cdots & B_{2,q} \\
 B_{3,1} & \cdots & B_{3,q} \\
 \end{pmatrix}  \quad \text{adicionar q = 197 }
 $$
 
 $$E= \begin{pmatrix} 
 E_{1,1} & \cdots & E_{1,q} \\
 \vdots & \ddots & \vdots \\
 E_{n,1} & \cdots & E_{n,q} \\
 \end{pmatrix} \quad \text{adicionar quer n = 9  e que q = 197}
 $$ 
 
 

```{r}
Y  <- as.matrix(table2[ , -1])

X <- model.matrix(lm(Y ~ temperature + 0, data=table2))
p <- ncol(X)
n=nrow(X)
print(n)
q=dim(Y)[2]
print(q)

## Scaling the Y matrix (to force the empirical mean of each column
## to be 0 and the variance of each column to be 1)
Y=scale(Y)
```

```{r}
residus1 = lm(as.matrix(Y)~ X+0)$residuals
```


```{r}
## Definition of the residuals
residus=lm(as.matrix(Y)~X-1)$residuals
```

# Whitening test

Gn teste

$$ H_0 : \text{"les colonnes de Ê sont indéoendantes"} $$ 

$$ H_1 : \text{"les colonnes de Ê ne sont pas indépendantes"} $$;

La fonction whitening-test fournuit une p-valeur. Si cette < 0.05 on rejette ($H_0$) au niveau 5%.
Dans notre cas, p valeur = 0.85 > 0.05, donc on rejette $(H_0)$ au niveau 10% et donc il faut estimer la matrice 
de covariance $\Sigma$ des lignes de E. 

Rappel: On suppose les lignes sont iid $\mathcal{N}(o; \Sigma)$ , où $\Sigma$ est une matrice$, de convariance des 
lignes de E.

Pour chacun des modèles possibiles pour $\Sigma$ qui sont ici:

  - AR(1)
  - non paramétrique ($\Sigma$ est une matrice de Toeplitj symétrique)
  - ARMA(1,1)

```{r}
## Whitening test without using any whitening method
pvalue=whitening_test(residus)
print(pvalue)

## Testing the two dependence structures (parametric : AR1 and Nonparametric) : Toeplitz case
whitening_choice(residus, typeDeps = c("AR1","nonparam", "ARMA"), pAR = 1, qMA = 0)

## => We will use the nonparametric modeling.

square_root_inv_hat_Sigma=whitening(residus,"nonparam",pAR=1,qMA=0)
```

```{r,echo=FALSE}
#### Modélisation par une matrice de covariance par blocs
#res_block=Sigma_estimation(residus, k = NULL, kmax = min(100, (q - 1)), nb_nn0 = NULL, seq.nb = NULL, step = 10, prop.max = 0.7,big = TRUE,reorder = TRUE,inv_12 = TRUE)
 
res_block=Sigma_estimation(residus, k = NULL, nb_nn0 = NULL,big = TRUE,reorder = TRUE,inv_12 = TRUE)
image(Matrix(res_block$Sigma_est[res_block$order,res_block$order]))

```



```{r,echo=FALSE}
########################################
##### Choix du blanchiment #############
########################################

cor_residus=cor(residus)
mat_residus=cor_residus[upper.tri(cor_residus)]
cor_res_blanch1=cor(residus%*%as.matrix(square_root_inv_hat_Sigma))
mat_res_blanch1=cor_res_blanch1[upper.tri(cor_res_blanch1)]
cor_res_blanch2=cor(residus%*%as.matrix(res_block$S_inv_12))
mat_res_blanch2=cor_res_blanch2[upper.tri(cor_res_blanch2)]
# 
res_blanch_data=data.frame(sans_blanch=mat_residus,
blanch_toeplitz=mat_res_blanch1,blanch_bloc=mat_res_blanch2)
# 
bx=ggplot(melt(res_blanch_data),aes(x=variable,y=value))+theme_bw()+
   xlab('Methodes blanchiment')
   bx+stat_summary(fun.data='mean_se')
   bx+geom_boxplot()+geom_hline(yintercept=0,color='red')

### Autre façon de faire un boxplot
boxplot(res_blanch_data)
abline(h=0,col='red')

```

```{r}
#### Sélection de variables



Freqs = variable_selection(Y, X, square_root_inv_hat_Sigma, nb_repli=5000, parallel=TRUE, nb.cores=1)
save(Freqs, file='Freqs_metabolome_Ath_TOEPLITZ_nbreplis_5000.Rdata')

load('Freqs_metabolome_Ath_TOEPLITZ_nbreplis_5000.Rdata')

#Freqs=variable_selection(Y,X,res_block$S_inv_12,nb_repli=5000,parallel=TRUE,nb.cores=4)
#save(Freqs, file='Freqs_metabolome_Ath_BLOC_nbreplis_5000.Rdata')

#load('Freqs_metabolome_Ath_BLOC_nbreplis_5000.Rdata')

colnames(Freqs)<-c('Names_of_Y','Names_of_X','frequency')

plot(sort(Freqs$frequency,decreasing = T),type='s')

sort(Freqs$frequency,decreasing = T)[1:50]

```


```{r}
seuil=0.93

Freqs$Names_of_X=gsub(pattern='temperature',replacement='',Freqs$Names_of_X)

indices=which(Freqs$frequency>=seuil)

Yvec=as.numeric(Y%*%square_root_inv_hat_Sigma)
Xvec=kronecker(t(square_root_inv_hat_Sigma),X)
Xvec_sel=Xvec[,indices]
B_sel_hat=solve(t(Xvec_sel)%*%Xvec_sel,t(Xvec_sel)%*%Yvec)
Freqs$estim=rep(0,p*q)
Freqs$estim[indices]=as.vector(B_sel_hat)

library(ggplot2)
gr<-ggplot(data=Freqs[Freqs$frequency>=seuil,],
           aes(x=Names_of_Y,y=Names_of_X,color=estim))+
  scale_color_gradient2(low="steelblue",mid = "white", high ="red")+
  geom_point(size=2)+theme_bw()+
  ylab('Température')+
  xlab('Métabolites')+theme(axis.text.x = element_text(angle=90))
gr

```

```{r,fig.width=18,fig.height=20}

#### Boxplots

table_red=as.data.frame(Y[,colnames(Y)%in%unique(Freqs[indices,]$Names_of_Y)])
table_red$temperature=table2[,1]

bp <- ggplot(melt(table_red), aes(x=temperature, y=value,fill=temperature)) + 
  geom_boxplot()+theme_bw()+theme(axis.text.y =element_text(size=20),axis.text.x =element_text(size=15),axis.title =element_text(size=20),legend.title=element_text(size=20), 
    legend.text=element_text(size=19))
bp+facet_wrap(~variable,ncol=3)+ylab("Réponse")+theme(strip.text = element_text(face="bold", size=20))


#### Sans la fonction melt
# matrice=table_red[,1:length(unique(Freqs[indices,]$Names_of_Y))]
# table_boxplot=data.frame(Reponse=c(t(unlist(t(matrice)))),
#    temperature=rep(table_red$temperature,length(unique(Freqs[indices,]$Names_of_Y))),
#    nom=rep(unique(Freqs[indices,]$Names_of_Y),each=length(table_red$temperature)))
# 
# bp <- ggplot(table_boxplot, aes(x=temperature, y=Reponse)) + 
#   geom_boxplot()+theme_bw()
# bp+facet_wrap(~nom,ncol=3)

### Autre façon de faire un boxplot
# boxplot(Y[,which(colnames(Y)=="Maleate")]~temperature,main="Metabolite Maleate")
```

```{r,fig.width=10,fig.height=10,echo=FALSE}
liste_metabolites_selected=unique(Freqs[indices,]$Names_of_Y)
length(liste_metabolites_selected)

residus_red=residus[,colnames(residus)%in%liste_metabolites_selected]

hc=hclust(dist(t(residus_red)),'ward')

hc=hclust(dist(1 - abs(cor(residus_red))))

plot(hc)
#rect.hclust(hc,k=5)
```
